【裁判字號】    89,自,280
【裁判日期】    891017
【裁判案由】    偽造文書
【裁判全文】
臺灣高雄地方法院刑事判決                          八十九年度自字第二八０號
    自  訴  人    乙○○
    右一人
    法定代理人    庚○○
    自訴代理人    辛○○
    被     告     己○○
    選任辯護人    沈榮生
右列被告因偽造文書案件，經自訴人提起自訴，甲○判決如左：
    主  文
己○○無罪。
    理  由
一、自訴意旨略以：被告己○○已死亡之夫吳鶴松係自訴人乙○○、丁○○及丙○○
    三人之父親，被告竟意圖為自己不法之所有，於民國八十五年一月初，未經自訴
    人之同意或授權，假冒自訴人乙○○等三人之名義，於民事拋棄繼承聲請書狀上
    ，偽造乙○○、丁○○及丙○○三人之署押以及印章，而行使之，並進而取得台
    灣高雄地方法院民事裁定證明書，自訴人乙○○三人等發覺有異，經向法院查詢
    始知受騙，因認被告己○○涉有刑法第二百十六條、第二百十七條、第二百十條
    等罪嫌云云。
二、自訴人指被告涉有上開被訴之犯行，無非以提出甲○八十五年度補字第十四號裁
    定為其論據。
三、按犯罪事實應依證據認定之，無證據不得推定其犯罪事實。又不能證明被告犯罪
    或其行為不罰者，應諭知無罪之判決，刑事訴訟法第一百五十四條、第三百零一
    條第一項分別定有明文。次按刑事訴訟法上所謂認定犯罪事實之證據，係指足以
    認定被告確有犯罪行為之積極證據而言，該項證據自須適合於被告犯罪事實之認
    定，始得採為斷罪資料；如未能發現相當證據，或證據不足以證明，自不能以推
    測或擬制之方法以為裁判之基礎，最高法院二十九年上字第三一０五號、四十年
    台上字第八六號分別著有判例可資參照。
四、訊據被告己○○堅決否認有偽造文書犯行，辯稱：本件辦理繼承登記之聲請，並
    非伊所聲請，伊並未出面，係壬○○寄到法院，伊並不知曉，嗣接到法院准予備
    查之裁定，已告知自訴人之叔叔戊○○夫婦，戊○○亦已轉告自訴人，而且被繼
    承人吳鶴松死亡時並無財產等語。
五、經查：證人壬○○至甲○結證稱：「拋棄繼承聲請書不是我寫的，但是是由我寄
    到法院，自訴人與被告起先是請勤益會計師事務所辦理繼承事宜，但不知為何勤
    益不幫他們辦了，拋棄書上的印章是自訴人自己蓋好再交給我，要我幫他們寄去
    法院。而拋棄繼承聲請書是勤益會計所交給我，我把該份聲請書交給庚○○蓋章
    ，蓋章亦是自訴人自己蓋好交給我，只有丙○○是他的法定代理人庚○○代蓋章
    ，當初他們並沒有將印鑑章交給我保管，‧‧‧，寄到法院的信封上己○○三個
    字是我看拋棄繼承聲請書之送達代收人為己○○，所以跟著寫己○○的，‧‧‧
    ，拋棄繼承聲請書不是己○○要我去寄的，自訴人的母親庚○○在蓋章時己○○
    並不在場，當時我在被繼承人吳鶴松家裡幫忙，他們要我去寄，我就去寄了，‧
    ‧‧，當初他們拋棄繼承是因為被繼承人吳鶴松有負債」等語，而該拋棄繼承聲
    請書上自訴人之印章與所附之繼承系統表上自訴人之印章，均屬真正，為自訴人
    所不否認，自訴人等亦均自承上開印鑑證明為向戶政機關申請而為其等所有，亦
    經甲○調閱甲○八十五年度繼字第一四二號卷核閱屬實。又按私文書經本人或其
    代理人簽名、蓋章，推定為真正，民事訴訟法第三百五十八條定有明文，是該拋
    棄繼承書應推定為真正，堪予認定。雖自訴人到庭供稱：伊等僅委託勤業會計師
    事務所辦理遺產分配事，並提出委託書一份為證，惟查該委託書僅能證明自訴人
    有委託勤業會計師事務辦理遺產分配之情事而已，並不能證明本件之聲請拋棄繼
    承聲請書為被告所偽造，亦堪認定。准此，本件之拋棄繼承書既係證人壬○○所
    寄送至甲○聲請，而證人亦證稱係自訴人親自蓋章，且自訴人亦自陳並未交印鑑
    章給他人，是尚難認被告有偽造自訴人之印章向甲○聲請拋棄繼承之情事，至為
    明確。此外，復查無其他積極證據，足認被告涉有上開被訴偽造文書之犯行，犯
    罪應屬不能證明，依法應為無罪之諭知。
據上論結，應依刑事訴訟法第三百四十三條、第三百零一條第一項，判決如主文。
中     華     民     國      八十九      年     十     月     十七      日
                                  臺灣高雄地方法院刑事第六庭
                                      法  官  沈建興
右正本證明與原本無異。
如不服本判決，應於判決送達後十日內，向甲○提出上訴狀。
                                      書記官  蔡琬玲
中    華    民    國      八十九      年      十      月      十七      日


司法院資訊處製作；財團法人民間司法改革基金會備份。
